【裁判字號】    92,交易,222
【裁判日期】    920529
【裁判案由】    公共危險
【裁判全文】
臺灣臺北地方法院刑事判決                        九十二年度交易字第二二二號
    公  訴  人  臺灣台北地方法院檢察署檢察官
    被      告  甲○○
右列被告因公共危險案件，經檢察官提起公訴（九十一年度偵字第二五二八九號），
本院判決如左：
    主  文
甲○○服用酒類，不能安全駕駛動力交通工具而駕駛，處有期徒刑伍月，如易科罰金
以佰元折算壹日。
    事  實
一、甲○○前於民國九十一年間因服用酒類，不能安全駕駛動力交通工具而駕駛之公
    共危險罪，經本院臺北簡易庭於九十一年三月七日以九十一年北交簡字第八二三
    號裁判判處罰金一萬五千元，如易服勞役以三百元折算一日確定，於九十一年六
    月十八日繳清罰金執行完畢，同年又因公共危險罪，亦經本院臺北簡易庭於九十
    一年五月二十七日以九十一年北交簡字第一○八九號裁判判處罰金二萬元，如易
    服勞役以三百元折算一日確定，又再因公共危險罪，經本院臺北簡易庭於九十一
    年四月二十九日以九十一年北交簡字第一一二三號裁判判處罰金二萬三千元，如
    易服勞役以三百元折算一日，此與前揭公共危險案件合併於九十二年一月三日繳
    清罰金執行完畢。仍不知悔改而有所警惕，明知服用酒類已達不能安全駕駛之程
    度時，即不得駕駛動力交通工具，復自九十一年九月十九日十九時許起至翌日即
    二十日凌晨一時三十分許止，在臺北市○○○路馬偕醫院旁某路邊攤與朋友餐聚
    ，席間共同飲用約二瓶半之黃酒，酒後其控制力及注意力均已達無法安全駕駛動
    力交通工具之程度，猶駕駛車牌號碼ＡＦＶ─八○五號重型機車離開上址在道路
    上行駛，迨於二十日凌晨三時五分許，行經同市○○區○○街一一七號前時，經
    警攔檢實施檢測，其呼氣所含酒精濃度高達每公升一‧二○毫克，客觀上已達不
    能安全駕駛動力交通工具之程度，始查悉上情。
二、案經臺北市政府警察局中山分局報請臺灣臺北地方法院檢察署檢察官偵查後起訴
    。
    理  由
一、右揭事實：(1)業據被告甲○○於警局詢問及本院審理時均供承不諱（參見臺灣臺
    北地方法院檢察署九十一年度偵字第二五二八九號偵查卷宗第五頁及其反面、本
    院九十二年五月十五日訊問筆錄），(2)又其以呼氣測試酒精濃度為每公升一‧二
    ○毫克（ＭＧ／Ｌ），此有被告簽名之酒精濃度檢測表及臺北市政府警察局舉發
    違反道路交通管理事件通知單影本各一紙在卷可憑（見同前偵查卷第六頁、第十
    頁）第十頁），(3)另被告遭查獲時就生理平衡檢測表所為之測試，關於直線行走
    十公尺及兩臂平伸抬頭轉圈雖均正常，然其在寬約一公分之同心圓間另劃圓圈之
    測試，其所繪製之圓圈不僅彎曲而不滑順且明顯突至同心圓之外圈邊界處，此部
    分之測試並不能認為合格，況被告遭查獲、測試或詢問之過程，有多語、含糊不
    清等酒醉跡象，命駕駛人作直線測試、平衡動作，駕駛人腳步不穩，顯然無法安
    全駕駛之情事，亦均有臺北市政府警察局保安警察大隊第五中隊警員黃豊榮依職
    權所填製之刑法第一百八十五條之三案件測試觀察紀錄表及生理平衡檢測表各一
    份在卷可考（見同前偵查卷第七、八頁）足徵被告確有於飲用酒類後，已達不能
    安全駕駛動力交通工具而仍然駕駛之犯行。
二、按刑法第一百八十五條之三規定服用酒類致不能安全駕駛動力交通工具，係抽象
    危險犯，並不以發生具體危險為必要，至所謂酒醉狀態，只需一般評價程度達於
    對車輛駕駛行為失其必要之注意力或判斷力之虞即可，至實際上對駕駛行為是否
    發生具體危險，則並不重要。又行為人飲酒後如其呼氣酒精濃度達人體酒精濃度
    為每公升一‧○毫克時，即有步態不穩，噁心嘔吐及精神混惑不清晰之中度中毒
    症狀，若達每公升一‧五○毫克時，則有說話不清楚，感覺喪失及視力模糊之中
    度到重度中毒症狀，此有行政院國軍退除役官兵輔導委員會臺北榮民總醫院八十
    八年八月五日（八八）北總內字第二六八六八號函附卷可參，且汽車駕駛人飲酒
    後其呼氣中酒精濃度如已達於每公升○‧八五毫克，其肇事率為一般未飲酒者之
    五十倍，若達每公升一‧五○毫克，則有仍能開車但迷醉之狀態，亦有中央警察
    大學交通學系暨交通管理研究所教授蔡中志之研究報告在卷可憑，況法務部於八
    十八年五月十日亦邀集司法院刑事廳、交通部、行政院衛生署、內政部警政署及
    中央警察大學等相關單位決議，並參酌美國加州運輸部交通安全局所實驗之結果
    ，以呼氣酒精濃度逾每公升含Ｏ．五五毫克時，即得認為不能安全駕駛為認定標
    準，蓋因由美國、德國及日本等國家所進行之酒精濃度與精神狀態之測試實驗，
    呼氣中酒精濃度達每公升Ｏ．五五毫克時，就人之生理方面，已產生視覺反應遲
    鈍、影像不能集中、同時不能看清前方路況及車旁照後鏡等狀況，其駕駛能力已
    受有影響，其肇事率已為一般正常人之十倍，足徵此項認定標準，依一般社會通
    念，客觀上足以認定已達不能安全駕駛之程度
三、綜上所述，被告於飲酒後，其體內之酒精濃度經警攔查檢測其呼氣所含酒精濃度
    高達每公升一‧二○毫克，是依前述臺北榮民總醫院函文及學者研究報告所提出
    「不能安全駕駛」之酒精含量數值、被告酒精濃度檢測表、警員黃豊榮所填製之
    生理平衡檢測表、刑法第一百八十五條之三案件測試觀察紀錄表等補強證據已足
    資擔保被告於本院調查中所為上開任意性自白具有相當程度之真實性，而得使本
    院確信被告前述自白之犯罪事實確屬真實，本院自得依被告自白及各該補強證據
    認定被告有為前述犯行，本件事證明確，被告之犯行堪以認定。
四、核被告甲○○所為係犯刑法第一百八十五條之三服用酒類不能駕駛動力交通工具
    而駕駛之公共危險罪。又本件被告有如事實欄所載前案科刑及刑之執行情形，有
    臺灣高等法院被告全國前案紀錄表及臺灣高等法院檢察署刑案記錄簡覆表各一份
    在卷可憑，雖未構成類犯，然被告酒後駕車對於用路人安全影響至鉅，且其先前
    曾因酒後駕車觸犯公共危險罪，業經本院判刑確定後仍不知悔改，爰審酌被告屢
    次漠視服用酒類不能駕駛動力交通工具之法律，實不可取，若予輕判將無警懲之
    效，並一併考量被告本次酒後呼氣所含酒精濃度高達每公升一‧二○毫克仍駕車
    ，然幸未肇事及犯後坦承犯行、態度良好等一切情狀，量處如主文所示之刑，並
    諭知易科罰金之折算標準。
四、據上論斷，應依刑事訴訟法第二百九十九條第一項前段，刑法第一百八十五條之
    三、第四十一條第一項前段，罰金罰鍰提高標準條例第二條，判決如主文。
本案經檢察官蔡立文到庭執行職務。
中      華      民      國      九十二    年     五     月    二十九    日
                                    臺灣臺北地方法院交通法庭
                                        法  官 鄧德倩
右正本證明與原本無異。
如不服本判決，應於判決送達後十日內向本院提出上訴狀(應抄附繕本)。告訴人
或被害人如對於本判決不服者，應具備理由請求檢察官上訴，其上訴期間之計算
係以檢察官收受判決正本之日期為準。
                                        書記官    謝韻華
中      華      民      國      九十二    年      五    月    三十    日
附錄本案論罪科刑法條：
刑法第一百八十五條之三：
服用毒品、麻醉藥品、酒類或其他相類之物，不能安全駕駛動力交通工具而駕駛者，
處一年以下有期徒刑、拘役或三萬元以下罰金。


司法院資訊處製作；財團法人民間司法改革基金會備份。
